【裁判字號】    97,自,12
【裁判日期】    980123
【裁判案由】    妨害自由等
【裁判全文】
臺灣嘉義地方法院刑事判決                97年度自字第12號
自  訴  人  甲○○
代  理  人  顏伯奇律師
被      告  乙○○
選任辯護人  葉榮棠律師
上列被告因妨害自由等案件，經自訴人提起自訴，本院判決如下
：
    主  文
乙○○犯公然侮辱罪，處拘役肆拾日，如易科罰金，以新臺幣壹
仟元折算壹日。
被訴妨害自由部分不受理。
    犯 罪 事 實
一、乙○○係址設嘉義縣大林鎮三村里湖子28之5號大林天后宮
    之負責人，於民國97年9月21日下午4時許，在該不特定人得
    自由出入參拜之天后宮，因細故與甲○○發生爭執，乙○○
    即基於公然侮辱之犯意，當此不特定人得以共見共聞之狀態
    ，公然以「幹你娘雞巴塞你娘（臺語發音）」之不雅言詞辱
    罵甲○○，足以貶損甲○○之社會評價。
二、案經甲○○向本院提起自訴。
    理  由
壹、有罪部分
一、按被告以外之人於審判外之陳述，經當事人於審判程序同意
    作為證據，法院審酌該言詞陳述或書面陳述作成時之情況，
    認為適當者，亦得為證據。當事人、代理人或辯護人於法院
    調查證據時，知有第159條第1項不得為證據之情形，而未於
    言詞辯論終結前聲明異議，視為有前項之同意，刑事訴訟法
    第159條之5定有明文。查本件認定事實所援引具傳聞性質之
    言詞或書面證據，關於證據能力，提示當事人及辯護人均未
    於本案言詞辯論終結前聲明異議，而本院審酌所援引審判外
    陳述作成當時之過程、內容、功能等情況綜合判斷，認具備
    合法可信之適當性保障而具證據能力，得採為認定事實之基
    礎。至被告乙○○爭執之自訴人甲○○所提出現場錄音帶及
    其譯文，亦經本院當庭勘驗該錄音與譯文無誤，且未發現錄
    音內容有何遭剪接之情形（詳下述），已合法踐行調查證據
    之程序，自有證據能力，合先敘明。
二、訊據被告固不否認址設嘉義縣大林鎮三村里湖子28之5號大
    林天后宮係不特定人得自由出入參拜之開放式空間場所，其
    為負責人，於97年9月21日下午4時許與自訴人在該天后宮發
    生爭執，且當場出言辱罵：「幹你娘雞巴塞你娘（臺語發音
    ）」等語，惟矢口否認有何公然侮辱之犯行，被告及其辯護
    意旨辯稱：被告當時係在辱罵常至天后宮偷吃供品之流浪漢
    ，罵完後才遇到自訴人，在辱罵流浪漢之前並未與自訴人談
    到話，當時並非辱罵自訴人，自訴人所提之錄音帶，在警察
    局時並未交給警察，係至翌日才交給警察，中間可能遭剪接
    ，且由錄音內容無法指出被告辱罵之對象為何人云云。
三、經查：
  (一)被告上開犯行業據自訴人指述明確，且經本院當庭勘驗自訴
    人當場採證之錄音帶內容，勘驗結果與自訴人所提之錄音譯
    文記載相符，有勘驗筆錄及錄音譯文附卷可稽（見本院卷第
    85頁至第86頁、第14頁至第23頁），被告確於與自訴人對話
    中出言辱罵：「幹你娘雞巴塞你娘（臺語發音）」等語明確
    ，被告亦自承錄音之背景確係當天之情形無誤（見本院卷第
    85頁至第86頁），足認自訴人上開所述應堪採信。被告固辯
    稱自訴人所提錄音帶可能有遭剪接云云，然卻未能提出合理
    之論據基礎以實其說，且經當庭播放後並未發現有何明顯之
    對話或背景聲音不連貫、斷斷續續之情形，其係連續對話之
    錄音無訛（見本院卷第86頁），被告流於無稽臆測之抗辯而
    爭執其證據能力，已難憑採。再被告當時係先與自訴人發生
    一段口角（均係臺語對話），被告：「現在你要錢是否？還
    是叫記者是否？」、在旁女子：「爸，你罵他沒關係，我去
    打電話叫警察。」、自訴人：「你再罵呀。」、被告：「罵
    你又怎麼樣，打你還不夠。」、自訴人：「那你來呀」後，
    被告才又緊接出言辱罵：「幹你娘雞巴塞你娘」等語（見本
    院卷第14頁），由上開內容觀之，除在旁女子所言外，應係
    被告與自訴人二人間連續、一來一往之對話無誤，其對話順
    序及內容並無突兀，或顯然遭剪接致對話無法相互承接之情
    形，益徵上開錄音帶應可真實呈現當時之情況，且顯見被告
    當時確係在與自訴人發生口角爭執過程中，出言辱罵自訴人
    無疑。是被告辯稱當時係在辱罵流浪漢，罵完後才遇到自訴
    人，在辱罵流浪漢之前並未與自訴人談到話云云，均與事實
    不符，所辯自訴人提出之錄音帶可能遭剪接，錄音內容無法
    指出被告辱罵之對象為何人云云，要係事後圖卸之詞，均不
    足採信。
  (二)而被告向告訴人陳稱「幹你娘雞巴塞你娘（臺語發音）」之
    言詞，依社會通念足以貶損告訴人之社會評價，為輕蔑他人
    、使人難堪之語，顯屬侮辱無疑；且本案案發地點為上開天
    后宮，係開放式空間而屬不特定或多數人所得共見共聞之公
    共場所，為被告所不否認，此外，並有該天后宮之相關網頁
    資料、事發現場照片等在卷可憑（見本院卷第3頁至第10頁
    、第12頁），本件事證明確，被告上開犯行洵堪認定。
  (三)至辯護人聲請調取偵查案卷（詳下述），參考該案證人劉家
    榮、謝玉珠之證詞，以判斷被告有無公然侮辱之事實。然本
    件事發時係自訴人獨自前往並與被告發生爭執，故縱有在場
    旁觀之證人，無非係被告之家人或信徒（見本院卷第88頁）
    ，所言難免有偏頗之虞。況按書證、物證、勘驗等非供述證
    據，具有客觀、不變易之特性，供述證據則常受供述者之記
    憶力、觀察認知角度、自由意志變化、表達能力程度及筆錄
    記載之簡略等主、客觀不確定因素，而影響其與事實相符之
    程度，是就認定事實所憑之證據以言，非供述證據之價值判
    斷，通常高於供述證據。而本件既有上開錄音帶為證，且由
    自訴人指述、被告之供述再佐以該證物，已足證明被告上開
    犯行，自無再依辯護人所請調取偵查案卷，參考該案證人劉
    家榮、謝玉珠證詞之必要，附此敘明。
四、核被告所為，係犯刑法第309條第1項之公然侮辱罪。爰審酌
    被告犯後否認犯行之態度、犯罪之動機、目的、手段、所生
    危害、高中畢業之智識程度、已婚、有5小孩、經濟狀況尚
    可等一切情狀，量處如主文所示之刑，併諭知易科罰金之折
    算標準。
貳、不受理部分
一、自訴意旨另以：被告於上開時地與自訴人發生爭執後，復將
    天后宮對外出入之鐵門關閉，不讓自訴人離去，直至警員前
    來處理為止，顯已剝奪自訴人之行動自由，因認被告此部分
    所為另犯刑法第302條第1項之私行拘禁罪云云。
二、按同一案件經檢察官依刑事訴訟法第228條規定開始偵查者
    ，不得再行自訴。但告訴乃論之罪，經犯罪之直接被害人提
    起自訴者，不在此限。又不得提起自訴而提起者，應諭知不
    受理之判決，並準用第307條得不經言詞辯論為之。同法第3
    23條第1項、第334條及第343條分別定有明文。至刑事訴訟
    法第323條第1項所謂「開始偵查」，係指檢察官依刑事訴訟
    法第228條之規定，知有犯罪嫌疑而開始偵查者而言，而所
    謂「同一案件」係指所訴兩案被告相同，被訴之犯罪事實亦
    屬同一而言。
三、經查，本件被告與自訴人發生上開爭執當日已報警處理，且
    自訴人於警詢時即指訴當時遭被告關閉鐵門限制自由，後經
    警於97年10月7日將被告涉犯刑法第302條妨害自由罪之案件
    移送至地檢署，並於97年10月21日分案由檢察官偵辦，承辦
    檢察官嗣於97年10月28日及同年11月10日，就自訴人所指被
    告涉犯妨害自由罪嫌，對被告及相關證人進行訊問、調查等
    情，業經本院調取該偵查案卷核閱無誤，並有警詢筆錄、臺
    灣嘉義地方法院檢察署97年度偵字第7278號偵查卷宗卷面、
    刑事案件報告書、檢察官訊問筆錄等影本可稽（見本院卷第
    60頁至第71頁），堪認檢察官早已針對被告涉嫌對自訴人犯
    刑法第302條之妨害自由罪開始偵查無誤。而自訴人至97年1
    1月18日，始就被告與犯罪事實均屬相同之案件提起本件自
    訴，有刑事自訴狀上所蓋之本院收文戳章可考（見本院卷第
    1頁），顯係在檢察官開始偵查之後，始就同一案件提起自
    訴無訛，且刑法第302條第1項之妨害自由罪，復非告訴乃論
    之罪，揆諸上開說明，此部分自訴之提起顯於法不合，爰就
    此部分不經言詞辯論，逕為不受理判決之諭知。
據上論斷，應依刑事訴訟法第343條、第299條第1項前段、第334
條、第307條，刑法第309條第1項、第41條第1項前段，刑法施行
法第1條之1第1項、第2項前段，判決如主文。
本案經檢察官郭志明到庭執行職務。
中    華    民    國    98    年    1     月    23    日
                  刑事第四庭  審判長法  官  蔡憲德
                                    法  官  許兆慶
                                    法  官  吳育霖
以上正本證明與原本無異。
如不服本判決應於收受判決後10日內向本院提出上訴書狀，並應
敘述具體理由；其未敘述上訴理由者，應於上訴期間屆滿後20日
內向本院補提理由書（均須按他造當事人之人數附繕本）「切勿
逕送上級法院」。
中    華    民    國    98    年    1     月    23    日
                                    書記官  林美芳
附錄本案論罪科刑法條：
中華民國刑法第309條（公然侮辱罪）
公然侮辱人者，處拘役或3百元以下罰金。
以強暴犯前項之罪者，處1年以下有期徒刑、拘役或5百元以下罰
金。


司法院資訊處製作；財團法人民間司法改革基金會備份。
